臺灣臺中地方法院刑事判決　　　　　　　96年度訴字第1044號
公　訴　人　臺灣臺中地方法院檢察署檢察官
被　　　告　甲○○
　　　　　　　　　　（另案於臺灣臺中監獄執行中）
上列被告因違反毒品危害防制條例案件，經檢察官提起公訴（九
十六年度毒偵字第一一七七號），本院合議庭裁定進行簡式審判
程序，判決如下：
    主    文
甲○○施用第一級毒品，累犯，處有期徒刑壹年貳月。
扣案之注射針筒壹支沒收。
    犯罪事實
一、甲○○前因竊盜案件，經臺灣雲林地方法院以八十九年度六
    簡字第一四一號判決判處有期徒刑四月，緩刑五年確定；惟
    其於緩刑期內因竊盜案件，經臺灣雲林地方法院以九十一年
    度六簡字第一八八號判決判處有期徒刑五月，如易科罰金以
    銀元三百元折算一日確定，並裁定撤銷前揭緩刑宣告；另因
    違反毒品危害防制條例案件，經臺灣雲林地方法院以九十二
    年度訴字第四五五號判決判處有期徒刑十月確定；再因竊盜
    案件，經臺灣雲林地方法院以九十二年度六簡字第三四六號
    判決判處有期徒刑六月，如易科罰金以銀元三百元折算一日
    確定。後二案另經法院裁定應執行有期徒刑一年二月確定，
    復與上開宣告之有期徒刑四月、五月刑期接續執行，於民國
    九十四年七月二十二日假釋出監，至九十四年十月二十五日
    假釋期滿未經撤銷，以已執行完畢論。又因施用毒品案件，
    經觀察、勒戒後，認無繼續施用毒品之傾向，於九十一年十
    月十六日觀察、勒戒執行完畢釋放出所。詎甲○○仍不知悔
    改，在前揭觀察、勒戒執行完畢釋放後五年內，復因吸毒成
    癮而基於反覆施用第一級毒品之集合性犯罪故意，自九十五
    年十一月初某日（即起訴書所載九十五年十月三日後某日）
    起至九十六年二月四日止，以將海洛因置於針筒內注射之方
    式，在臺中市○區○○路二十巷二十四號一樓之二居所內，
    密集施用第一級毒品海洛因多次，頻率約為每三至四日施用
    一次。嗣於九十六年二月七日下午三時三十五分許，在臺中
    縣大里市○○路一九二號前為警查獲，並當場扣得其所有供
    施用海洛因使用之注射針筒一支，始悉上情。
二、案經臺中市警察局第二分局報請臺灣臺中地方法院檢察署檢
    察官偵查起訴。
    理 　 由
一、被告甲○○於準備程序中，先就上開犯罪事實為有罪之陳述
    ，且所犯係死刑、無期徒刑、最輕本刑為三年以上有期徒刑
    以外之罪，經本院合議庭依刑事訴訟法第二百七十三條之一
    第一項之規定，裁定由法官一人獨任進行簡式審判程序，合
    先敘明。
二、上開犯罪事實，業據被告甲○○於警詢及偵審中坦承不諱，
    並有注射針筒一支扣案為憑。且被告於前揭時、地為警查獲
    後，經警採其尿液送驗結果，確呈嗎啡（施用海洛因者會在
    其體內代謝為嗎啡成分殘留，並經由尿液排出）陽性反應，
    有中山醫學大學附設醫院檢驗科藥物檢測中心檢驗報告、尿
    液代號與真實姓名對照表各一份在卷可參，足徵被告前揭自
    白應屬實情。而被告前因施用毒品案件，經觀察、勒戒後，
    認無繼續施用毒品之傾向，於九十一年十月十六日觀察、勒
    戒執行完畢釋放出所等情，有臺灣高等法院被告前案紀錄表
    及刑案資料查註紀錄表各一份附卷可按。本案事證已臻明確
    ，被告犯行洵堪認定。
三、查施用毒品犯行通常極易成癮，一旦身染毒癮，即有於短時
    內密集施用之傾向，此乃立法者於制定毒品危害防制條例第
    十條第一、二項施用第一、二級毒品罪時所已知，參諸同條
    例就施用毒品者另有施予觀察、勒戒或強制戒治等戒除毒癮
    之保安處分，其理自明。是就業已成癮之施用毒品者而言，
    如將個別施用行為在刑法上逐一評價並分別論處罪刑，恐係
    無視於該種犯罪類型反覆實施之特性，而有使行為人承受過
    度且顯不相當刑罰之疑慮。另觀此次修正刑法刪除第五十六
    條連續犯規定之餘，尚且在修正理由四載明：「至連續犯之
    規定廢除後，對於部分習慣犯，例如竊盜、吸毒等犯罪，是
    否會因適用數罪併罰而使刑罰過重產生不合理之現象一節，
    在實務運用上應可參考德、日等國之經驗，委由學界及實務
    以補充解釋之方式，發展接續犯之概念，對於合乎『接續犯
    』或『包括的一罪』之情形，認為構成單一之犯罪，以限縮
    數罪併罰之範圍，用以解決上述問題。」等語，益見立法者
    亦深知施用毒品犯罪有其本質上之特殊性，非可於連續犯規
    定刪除後，逕將所有施用毒品行為論以數罪併合處罰。而行
    為人一般施用毒品犯行跨越期間甚長，各次犯行間明顯可分
    而具有獨立性，核與最高法院八十六年台上字第三二九五號
    判例意旨所稱「數行為於同時同地或密切接近之時地實施」
    之特性並不相符，已難認合於「接續犯」之前提要件。至於
    學理上「包括一罪」概念中，與施用毒品之犯罪型態較有關
    聯者，應屬「集合犯」之態樣，此即依一般社會通念，特定
    犯罪行為具有反覆實施之特性，立法者於制定刑罰法律之初
    ，亦已認知該種行為類型之反覆性，而有意藉由法條中客觀
    構成要件之行為要素，涵括上開具有反覆實施特性之數個犯
    罪行為，仍僅接受一次刑法之評價為已足。本件被告施用海
    洛因犯罪期間橫跨數月之久，且平均約每三至四日施用一次
    ，吸毒行為甚屬密集、頻繁，顯見被告確已施用毒品成癮，
    揆諸前揭說明，應係構成要件之行為單數，僅受一次之刑法
    評價，屬「集合犯」而論以包括一罪。
四、查被告甲○○前因施用毒品案件，經觀察、勒戒執行完畢並
    釋放後，五年內再度施用第一級毒品，核其所為，係犯毒品
    危害防制條例第十條第一項之施用第一級毒品罪。被告為供
    自己施用之目的而持有上開毒品，其於施用前後持有海洛因
    之低度行為，應為施用之高度行為所吸收，不另論罪。而被
    告因吸毒成癮，先後多次施用第一級毒品海洛因之犯行，因
    立法者業已考量身染毒癮者反覆施用毒品之特性，乃將特定
    期間內之多數吸毒行為，擬制為法律構成要件之行為單數，
    為集合犯，僅屬包括一罪而受一次之法律評價。查被告前因
    竊盜案件，經臺灣雲林地方法院以八十九年度六簡字第一四
    一號判決判處有期徒刑四月，緩刑五年確定；惟其於緩刑期
    內因竊盜案件，經臺灣雲林地方法院以九十一年度六簡字第
    一八八號判決判處有期徒刑五月，如易科罰金以銀元三百元
    折算一日確定，並裁定撤銷前揭緩刑宣告；另因違反毒品危
    害防制條例案件，經臺灣雲林地方法院以九十二年度訴字第
    四五五號判決判處有期徒刑十月確定；再因竊盜案件，經臺
    灣雲林地方法院以九十二年度六簡字第三四六號判決判處有
    期徒刑六月，如易科罰金以銀元三百元折算一日確定。後二
    案另經法院裁定應執行有期徒刑一年二月確定，復與上開宣
    告之有期徒刑四月、五月刑期接續執行，於九十四年七月二
    十二日假釋出監，至九十四年十月二十五日假釋期滿未經撤
    銷，以已執行完畢論，有臺灣高等法院被告前案紀錄表及刑
    案資料查註紀錄表在卷可按，其受有期徒刑之執行完畢，五
    年內故意再犯本件法定本刑有期徒刑以上之罪，應依刑法第
    四十七條第一項論以累犯，並依法加重其刑。爰審酌被告曾
    因施用毒品犯行接受觀察、勒戒並入監服刑，竟未能從中記
    取教訓，深切體認毒品危害己身健康之鉅，反而再次趁隙施
    用海洛因，足見被告自制能力尚有未足，而有接受相當期間
    監禁教化之必要，以促其及早矯正吸毒惡習；且被告因施用
    第一級毒品案件，甫於九十五年十月三日經本院以九十五年
    度訴字第二一五七號判決判處有期徒刑一年（已確定，尚未
    執畢），乃被告竟無視於此，猶於短時內繼續施用毒品不輟
    ，顯見被告身染毒癮已深，主觀惡性非輕；惟念及施用毒品
    固戕害個人健康至鉅，然就他人權益之侵害仍屬有限，及其
    犯罪目的、手段、犯罪後坦承犯行之態度、施用毒品期間之
    長短、具有國中肄業學歷之智識程度等一切情狀，量處如主
    文所示之刑，以示懲儆。扣案之注射針筒一支，係被告所有
    供施用第一級毒品海洛因犯罪所用之物，業據被告於本院審
    理時供承甚明，應依刑法第三十八條第一項第二款之規定，
    宣告沒收。
據上論斷，應依刑事訴訟法第二百七十三條之一第一項、第二百
九十九條第一項前段，毒品危害防制條例第十條第一項，刑法第
十一條前段、第四十七條第一項、第三十八條第一項第二款，判
決如主文。
本案經檢察官郭明嵐到庭執行職務。
中　　華　　民　　國　　96　　年　　5 　　月　　9 　　日
                  刑事第七庭  法  官  高文崇
上正本證明與原本無異。
如不服本判決，應於送達後十日內向本院提出上訴狀（須附繕
本），上訴於台灣高等法院台中分院。
                              書記官  林淑慧
中　　華　　民　　國　　96　　年　　5　　月  　　9　　日
附錄本案論罪科刑法條：
毒品危害防制條例第十條第一項：
施用第一級毒品者，處六月以上五年以下有期徒刑。
